臺灣高等法院刑事判決　　　　　　　　　100年度軍上字第4號
上　訴　人　國防部高等軍事法院檢察署軍事檢察官
被　　　告　巫俊杰
上列上訴人因被告違反職役職責案件，不服國防部高等軍事法院
99年上訴字第74號，中華民國100年1月19日第二審判決（起訴案
號：國防部北部地方軍事法院檢察署99年度偵緝字第24號），提
起上訴，本院判決如下：
    主  文
上訴駁回。
    理  由
一、按被告不服高等軍事法院宣告有期徒刑之判決，而向高等法
    院提起上訴者，以判決違背法令為限，軍事審判法第181條
    第5項定有明文，是以高等法院受理軍事法院移送審判之上
    訴案件為法律審，依同法第206條第1項準用刑事訴訟法關於
    上訴第3審之規定。次按依刑事訴訟法第377條規定：上訴於
    第3審法院，非以判決違背法令為理由，不得為之。是提起
    第3審上訴，應以原判決違背法令為理由，係屬法定要件，
    且必須依據卷內資料為具體之指摘，並足據以辨認原判決已
    具備違背法令之形式，始屬相當。若上訴理由狀並未依據卷
    內訴訟資料，具體指摘原判決不適用法則或如何適用不當，
    應認為其上訴為違背法律上之程式，應予以駁回；或上訴理
    由狀，雖指摘原判決有違背法令，但未指明原判決有如何違
    法事由之具體情事，僅泛言有何條款之違法而無具體情事，
    或顯與法律規定得為第三審上訴理由之違法情形不相適合者
    ，均應認其上訴為違背法律上之程式，予以駁回。（最高法
    院76年度臺上字第5771號判例意旨可資參照）
二、本件國防部高等軍事法院（下稱高等軍事法院）判決認定被
    告巫俊杰原係聯勤第三地區支援指揮部北部地區補給庫新店
    補給分庫二兵經理補給兵，於民國99年5月12日入伍，而於9
    9年7月22日上午8時許自駐地請事假離營，本應於同年7月24
    日晚間9時前返營銷假，詎其以躲避營外債務追討為由，萌
    生長期脫免職役，棄役潛逃在外，離去職役期間匿居於綽號
    「小潔」之女性友人所提供位於嘉義市○○路與蘭井街口附
    近處所，賴己積蓄維生，迨同年10月8日7時25分許，始在桃
    園縣中壢市○○○街及慈惠三街口為憲兵司令部桃園憲兵隊
    隊員緝獲等情，業據被告坦承不諱（見國防部北部地方軍事
    法院《下稱地方軍事法院》卷第24頁至第26頁、第28頁至第
    31頁及第54頁至第55頁、高等軍事法院卷第47頁），並經證
    人即該管補給分庫輔導長胡定明少校於偵查中及地方軍事法
    院審理時到庭就被告於99年7月22日自駐地請事假離營，應
    於同年月24日晚間9時前返營，詎被告屆時逾假未歸，潛逃
    在外等情結證屬實（見北軍檢署99年度偵字第149號偵查卷
    第24頁至第27頁、審理卷第49頁至第51頁）；又證人即該管
    補給分庫黃澤彥少尉亦於高等軍事法院審理時到庭，就被告
    逾假後，該管單位指派其前往被告妻子住處找尋，惟未獲被
    告行蹤，家人亦不知其下落；被告逾假期間，均聯絡不上，
    被告手機都關機等情證述屬實（高等軍事法院審理卷第52
    頁至第53頁），核與聯勤第三地區支援指揮部北部地區補給
    庫新店補給分庫99年7月28日現役軍人逃亡案件原因調查報
    告表所載情節相符，有該報告表影本1份（北軍檢署偵查卷
    第11頁）在卷可參，復有被告請（事）假報告單影本2紙（
    北軍檢署99年偵字第149號偵查卷第18頁，審理卷第59頁）
    在卷可佐。此外，被告於離去職役後，業經北軍檢署發布通
    緝在案，有該署99年8月2日國偵北檢字第0990002720號函通
    緝書影本1份（北軍檢署99年偵緝字第024號偵查卷第32頁至
    第33頁）在卷可稽。而被告潛逃在外達2月餘，始於99年10
    月8日7時25分許，在桃園縣中壢市○○○街及慈惠三街口為
    桃園憲兵隊隊員緝獲，有該憲兵隊99年10月8日憲隊桃園字
    第099 0000503號通緝案件移送書所附拘提（逮捕）通知書1
    紙（北軍檢署99年偵緯第024號偵查卷第17頁）在卷可憑。
    復以被告於地方軍事法院及原審審理中亦供稱：因為不敢面
    對部隊，在這之前我在單位已經有逾假的紀錄，之後在部隊
    裡面就被貼上標籤，因此自己不主動跟單位聯絡；知道單位
    在找我，但我會害怕，因之前有過一次逾假紀錄，怕被單位
    處罰，所以沒有向單位報告或返回部隊；逃亡期間並未就近
    向憲兵隊、警察投案（地方軍事法院審理卷第29頁、高等軍
    事法院審理卷第55頁）等語，是被告於逾假未歸後，既知悉
    單位派員找尋其下落，仍未主動返營或與單位聯繫，且經發
    布通緝在案，並為憲兵隊緝獲等情，足證被告確有長期脫免
    職役而離去職役之意圖。綜上所述，被告犯罪事證明確，足
    以認定，已構成陸海空軍刑法第39條第1項前段之「意圖長
    期脫免職役而離去職役」罪，乃依法予以論罪並判處有期徒
    刑8月，並於判決理由中詳細說明其所憑之證據及認定之理
    由，從形式上觀察，並無何違背法令之情形。
三、軍事檢察官不服，提起本件上訴理由略以：被告於上訴審以
    其家境狀況為由，表示其育有一子，夫妻離異，且外祖母罹
    患大腸癌等情，作為量刑重要審酌事項，惟上訴審法院並未
    予以詳查，亦未命被告就其所提境況實質舉證（此有被告
    100年2月5日、9日陳情書2份在卷可稽），對該等影響量刑
    輕重之重要證據漏未審酌，審判期日亦未提示關於量刑事項
    之證據，自無法供當事人就關於被告家境狀況之證據，進行
    量刑輕重考量之法律與事實辯論，應有「依本法應於審判期
    日調查之證據而未予調查」及「巳受請求事項未予判決」等
    等違背法令事由，量刑未予審酌被告所提上訴事由，核屬過
    重，已違反罪刑相當原則云云。
四、經查，關於刑之量定，係實體法上賦予法院得為自由裁量之
    事項，倘其未有逾越法律所規定之範圍，或濫用其權限，即
    不得任意指摘為違法，以為第三審上訴之理由（參照最高法
    院75臺上字第7033號判例意旨），查被告入營服役，本屬其
    應盡之法定國民義務，詎其於入營服役後竟逾假未歸，潛逃
    在外，嗣經通緝到案，其不盡國民應服兵役之義務，所犯係
    5年以下有期徒刑之罪，原判決依被告之犯罪情節及所犯之
    罪之法定刑，並審酌被告僅以躲避營外債務追討為由，棄役
    潛逃在外，率爾離去職役，嚴重影響幹部領導統御，部隊士
    氣及任務遂行，法紀觀念淡薄，惟念被告到案後坦承犯行，
    態度良好，深表悔悟等一切情狀，並考量軍事檢察官於地方
    軍事法院審理時所為具體求處8月之刑度（見第一審審理卷
    第31頁），維持第一審地方軍事法院判決認被告意圖長期脫
    免職役而離去職役，處有期徒刑8月，並無違誤而駁回被告
    之上訴，依法並無不合（經第一審判決後，軍事檢察官未提
    起上訴）。軍事檢察官上訴理由認被告家境狀況為育有一子
    ，夫妻離異，外祖母罹患大腸癌，上訴審法院未予調查審酌
    ，量刑過重為不當云云，係就原審已斟酌考量之量刑事項（
    高等軍事法院卷內即附有離婚協議書、診斷證明書等，見該
    院卷第60頁至62頁），經核並未依據卷內訴訟資料，具體指
    摘原判決有何不適用法則或如何適用不當之情形，而係徒憑
    己見，僅就關於刑之量定，實體法上賦予法院得為自由裁量
    之事項，未有逾越法律所規定之範圍，或濫用其權限而為指
    摘，揆諸首揭規定，其上訴自屬不合法律上之程式，應予駁
    回。
據上論斷，應依軍事審判法第206條第1項但書，刑事訴訟法395
條前段，判決如主文。
中    華    民    國   100    年    3     月    3     日
                  刑事第十一庭  審判長法  官  許宗和
                                      法  官  趙功恆
                                      法  官  潘進柳
以上正本證明與原本無異。
不得上訴。
                                      書記官  任正人
中    華    民    國   100    年    3     月    3     日